【裁判字號】    98,易,537
【裁判日期】    980709
【裁判案由】    竊盜等
【裁判全文】
臺灣彰化地方法院刑事判決               98年度易字第537號
公  訴  人  臺灣彰化地方法院檢察署檢察官
被      告  甲○○
                    號
                    （現因另案在臺灣臺中監獄臺中分監執行
上列被告因竊盜等案件，經檢察官提起公訴（98年度偵字第3584
號），本院判決如下：
    主  文
甲○○毀越安全設備竊盜，處有期徒刑柒月；又對於公務員依法
執行職務時，施強暴，處有期徒刑伍月。應執行有期徒刑拾壹月
。
    犯罪事實
一、甲○○意圖為自己不法之所有，於民國98年4 月16日凌晨4
    時20分許，在彰化縣鹿港鎮山崙里崙尾巷128 之5 號鼎埔實
    業股份有限公司之工廠，以不詳方法毀壞該工廠後方之鐵皮
    圍牆之安全設備後，踰越鐵皮圍牆，侵入廠房內竊取該工廠
    之堆高機1部（價值約新臺幣【下同】20萬元）得手，並將
    之駛離工廠朝彰化縣鹿港鎮○○路○段與番雅溝方向行進。
    嗣於同日凌晨5時許，員警柯保成、吳俊龍接獲通報到場處
    理，並表明身份喝令甲○○停車，詎甲○○明知渠等係依法
    執行職務之公務員，見狀立即跳下堆高機駕駛座朝番雅溝南
    側農田逃逸，且基於單一妨害公務之犯意，於員警柯保成執
    行現行犯逮捕勤務過程中，因泥濘不慎跌落農田之際，自後
    方徒手壓住柯保成頸部，旋遭柯保成掙脫，甲○○乃繼續在
    農田裡竄逃，由員警吳俊龍從旁追躡，甲○○反身徒手推打
    吳俊龍之左臉頰及右手臂，惟仍遭吳俊龍撲倒壓制在地，甲
    ○○復以拳頭揮打隨後上前支援之柯保成右手腕，對於公務
    員依法執行職務時，當場施強暴，致柯保成受有頸部挫傷、
    右腕開放性傷口之傷害，吳俊龍受有臉部挫傷、右上臂開放
    性傷口之傷害（傷害部分均未據告訴）。
二、案經彰化縣警察局鹿港分局報請臺灣彰化地方法院檢察署檢
    察官偵查起訴。
    理  由
一、本案被告所犯係屬刑事訴訟法第376 條第1 、2 款所列之最
    重本刑為3 年以下有期徒刑、拘役或專科罰金之罪及刑法第
    321 條第1 項之加重竊盜罪，本院爰依同法第284 條之1 之
    規定行獨任審判。次按被告以外之人於審判外之陳述，雖不
    符刑事訴訟法第159 條之1 至第159 條之4 之規定，而經當
    事人於審判程序同意作為證據，法院審酌該言詞陳述或書面
    陳述作成時之情況，認為適當者，亦得為證據。當事人、代
    理人或辯護人於法院調查證據時，知有第159 條第1 項不得
    為證據之情形，而未於言詞辯論終結前聲明異議者，視為有
    前項之同意，刑事訴訟法第159 條之5 定有明文。查本案全
    部卷證，公訴人、被告均不爭執其證據能力，本院復衡以該
    等供述證據作成時之情況，應為適當，是可認後述所引用證
    據之證據能力均無疑義，合先敘明。
二、訊據被告固坦承有於前開時、地，踰越上址工廠鐵皮圍牆，
    竊取堆高機1 台之事實，惟矢口否認有毀壞鐵皮圍牆及妨害
    公務犯行，並辯稱：「伊並未破壞工廠鐵皮圍牆，該圍牆原
    本就有缺損，伊是從縫隙中鑽進工廠。又員警到場圍捕時，
    伊遭到員警壓制在地，頭部陷在爛泥中，伊因快要窒息才推
    員警之手」云云。經查：
    （一）被告係以毀壞並踰越上址工廠後方鐵皮圍牆之方式，
          侵入工廠內竊取系爭堆高機之事實，業據證人即被害
          人吳文卿於警詢時證述明確（見偵查卷第8 至9 頁）
          ，復有現場照片10張附卷及堆高機1 台扣案可資佐證
          ，被告空言否認有毀壞工廠鐵皮圍牆一節，顯係避就
          之詞，其上揭竊盜犯行，應堪認定。
    （二）被告於98年4 月6 日上午5 時許，駕駛上開竊得之堆
          高機，在彰化縣鹿港鎮○○路○ 段與番雅溝南側產業
          道路上遇據報到場執行勤務之員警柯保成、吳俊龍駕
          駛警車前來，被告隨即往番雅溝南側農田逃逸，員警
          表明警察身份並自後圍捕，為警當場逮捕等事實，業
          經被告自承在卷，核與證人柯保成、吳俊龍結證相符
          （見本院98年6 月25日審判筆錄），並有前揭現場照
          片為證，此部分之事實均堪認定。
    （三）按警察行使職權時，應著制服或出示證件表明身份，
          並應告知事由；警察得於公共場所或合法進入之場所
          ，得對合理懷疑其有犯罪嫌疑或有犯罪之虞之人查證
          其身份；警察為查證人民身份，得採取下列之必要措
          施：一、攔停人、車、船及其他交通工具。二、詢問
          姓名、出生年月日、出生地、國籍、住居所及身份證
          統一編號等。三、令出示身份證明文件。四、若有明
          顯事實足認其有攜帶足以自殺、自傷或傷害他人生命
          或身體之物者，得檢查其身體及所攜帶之物。警察因
          已發生危害或依客觀合理判斷易生危害之交通工具之
          駕駛人或乘客有異常舉動，而合理懷疑其將有危害行
          為時，得強制其離車；有事實足認其有犯罪之虞者，
          並得檢查交通工具，警察職權行使法第4 條、第6 條
          第1 項第1 款、第7 條、第8 條第2 項分別定有明文
          。查員警柯保成、吳俊龍係接獲110 勤務中心通報前
          往上址處理竊盜案件，見被告正駕駛竊得之堆高機，
          而欲上前盤查逮捕，當時2 人下車時並立即表明警察
          身份等情節，經證人柯保成、吳俊龍證述綦詳（見本
          院上揭審判筆錄），是渠等之行為符合警察職權行使
          法相關規定，屬合法執行公務之行為，應無疑義。
    （四）被告雖以前揭情詞置辯，惟證人柯保成於執行現行犯
          逮捕勤務過程中，因泥濘不慎跌落農田之際，遭被告
          自後方徒手壓住證人柯保成頸部，旋遭證人柯保成掙
          脫，被告又繼續在農田裡竄逃，由證人吳俊龍從旁追
          躡，被告遂反身徒手推打證人吳俊龍之左臉頰及右手
          臂，惟仍遭證人吳俊龍撲倒壓制在地，被告復以拳頭
          揮打隨後上前支援之證人柯保成右手腕等情，亦經證
          人柯保成、吳俊龍結證屬實（見本院上揭審判筆錄）
          ；再者，由卷附之現場照片觀之，被告及證人均滿身
          泥濘，顯見證人柯保成證稱其於跌落農田之際，遭被
          告壓住頸部一節，堪信屬實。而證人柯保成受有頸部
          挫傷、右腕開放性傷口之傷害，證人吳俊龍受有臉部
          挫傷、右上臂開放性傷口之傷害，此有98年4 月16日
          道周醫院診斷證明書2 紙在卷可參（見偵查卷第18、
          19頁），核與渠等證述遭被告徒手攻擊所可能傷及之
          部位及傷勢相符，被告上揭妨害公務犯行，亦洵堪認
          定，而被告既明知證人為警察，當時係執行現行犯逮
          捕勤務，仍進而徒手對依法執行偵查犯罪之員警施以
          強暴，其具妨害公務之犯意甚明。
    （五）綜上所陳，被告所辯核屬卸責之詞，不足採信。本案
          事證明確，其所犯竊盜及妨害公務犯行，應予依法論
          科。
三、按刑法第321 條第1 項第2 款所謂「其他安全設備」，係指
    除門扇牆垣以外，依通常觀念足認為防盜之一切設備而言。
    是以鐵皮屋之鐵皮圍牆與「門扇、牆垣」具有相類之性質，
    依社會通常觀念足認為屬防盜之設備，自係屬其他安全設備
    。是核被告所為，係犯刑法第321 條第1 項第2 款之毀越安
    全設備竊盜罪及同法第135 條第1 項之對於公務員依法執行
    職務施強暴罪。被告雖於員警圍捕過程中，先後對員警柯保
    成、吳俊龍施以強暴行為，然其時間、地點均屬密接，顯係
    基於同一妨害公務犯意之接續行為，為接續犯，僅成立1 罪
    。被告就上開竊盜及妨害公務犯行間，犯意各別，行為互殊
    ，應予分論併罰。又被告之妨害公務行為，雖同時對員警2
    人施以強暴，惟被害者仍屬國家單一法益，仍屬一罪，並無
    刑法第55條所謂「想像競合犯」之法例適用（最高法院85年
    度臺非字第238 號判決意旨參照），附此敘明。爰審酌被告
    前即有多次竊盜前科，素行不佳，有臺灣高等法院被告前案
    紀錄表1 份在卷可按，竟仍不思正當謀生，又為一己貪念，
    再為本件竊盜犯行，顯無遵法守紀觀念，且於警員到場處理
    時，當場施以強暴，犯罪情節非輕，所為嚴重影響社會秩序
    及公權力之執行，不宜輕縱，且事後未能坦承犯行，飾詞狡
    辯，毫無悔意，惟念及被告所竊得之堆高機業已由被害人領
    回，有贓物認領保管單1 紙附卷，暨衡量被告犯罪之手段、
    智識程度等一切情狀，分別量處如主文所示之刑，並定其應
    執行刑。
據上論斷，應依刑事訴訟法第299 條第1 項前段，刑法第135 條
第1 項、第321 條第1 項第2 款、第51條第5 款，刑法施行法第
1 條之1 第1 項、第2 項前段，判決如主文。
本案經檢察官張聖傳到庭執行職務。
中    華    民    國    98    年    7     月    9     日
                  刑事第七庭    法      官  胡宜如
以上正本證明與原本無異。
如不服本判決應於收受判決後10日內向本院提出上訴書狀，並應
敘述具體理由。其未敘述上訴理由者，應於上訴期間屆滿後20日
內向本院補提理由書（均須按他造當事人之人數附繕本）「切勿
逕送上級法院」。
告訴人或被害人對於判決如有不服具備理由請求檢察官上訴者，
其上訴期間之計算係以檢察官收受判決正本之日期為準。
中    華    民    國    98    年    7     月    9     日
                                書記官  林淑文
附錄本案論罪科刑法條：
中華民國刑法第135條
對於公務員依法執行職務時，施強暴脅迫者，處3 年以下有期徒
刑、拘役或3 百元以下罰金。
意圖使公務員執行一定之職務或妨害其依法執行一定之職務或使
公務員辭職，而施強暴脅迫者，亦同。
犯前二項之罪，因而致公務員於死者，處無期徒刑或7 年以上有
期徒刑；致重傷者，處3 年以上、10年以下有期徒刑。
中華民國刑法第321條
犯竊盜罪而有左列情形之一者，處 6 月以上、 5 年以下有期徒
刑：
一、於夜間侵入住宅或有人居住之建築物、船艦或隱匿其內而犯
    之者。
二、毀越門扇、牆垣或其他安全設備而犯之者。
三、攜帶兇器而犯之者。
四、結夥三人以上而犯之者。
五、乘火災、水災或其他災害之際而犯之者。
六、在車站或埠頭而犯之者。
前項之未遂犯罰之。


司法院資訊處製作；財團法人民間司法改革基金會備份。
